【裁判字號】    99,上訴,3658
【裁判日期】    991130
【裁判案由】    妨害性自主等
【裁判全文】
臺灣高等法院刑事判決                99年度上訴字第3658號
上  訴  人  臺灣板橋地方法院檢察署檢察官
上  訴  人
即  被  告  甲○○
選任辯護人  鄭淑燕律師
上列上訴人因妨害性自主等案件，不服臺灣板橋地方法院99年度
訴字第670號，中華民國99年9月14日第一審判決（起訴案號：臺
灣板橋地方法院檢察署98年度偵字第26960 號），提起上訴，本
院判決如下：
    主  文
上訴駁回。
    事  實                                                                
一、甲○○與代號00000000號之成年女子（真實姓名年籍詳卷，
    下稱A女）係分租臺北縣中和市○○街467巷20弄152號4樓房
    間之室友（即甲○○與其女友周○○共用1間，A女住1間，
    另1間房間當時無人居住），兩人因生活習慣及費用分擔問
    題而有嫌隙，詎甲○○，竟趁周○○出國僅剩其與A女同居
    該屋之際，基於傷害人身體之故意，於民國98 年9月28日下
    午11時許，在上開住處，利用A女盥洗後走出浴室之際，突
    然揮拳毆打A女頭部多下，並將A女拖往上揭空房間內，將A
    女推倒在床，持續揮拳毆打，A女呼救無效，致A 女自覺求
    助無門，畏懼恐遭甲○○痛毆致死，乃佯裝昏死，甲○○見
    狀竟另起強制性交之故意，將A女之浴袍掀開，違反A女意願
    ，強行親吻並撫摸A女胸部及下體，並以其生殖器摩蹭A女下
    體，嗣因其生殖器無法完全勃起，方以手指插入A女下體而
    強制性交得逞，而其所為上揭傷害行為，致A 女受有雙側眼
    睛皮下血腫、左眼下眼瞼有1.7公分撕裂傷、額頭有多處瘀
    傷及左手手肘外側2×3公分瘀傷等傷害。甲○○於強制性交
    得逞後未久即離開該房間，A女趁隙逃至住處巷口向附近鄰
    居邱○益（真實姓名年籍詳卷）求救，經邱○益協助報警，
    始查悉上情。
二、案經A 女訴由臺北縣政府警察局中和第一分局移請臺灣板橋
    地方法院檢察署檢察官偵查起訴。
    理  由
壹、程序方面
一、刑事被告詰問證人之權利，係憲法所保障之基本人權及訴訟
    權基本內容之一，不容任意剝奪；其於現行刑事訴訟制度之
    設計，則以刑事訴訟法第166 條以降規定之交互詰問為實踐
    ，藉賦予當事人在公判庭當面輪流盤問證人，以求發見真實
    之機會，而辨明供述證據之真偽。此項詰問規定，屬於人證
    之調查，與刑事訴訟法第164 條、第165 條規定同屬調查證
    據程序之一環。偵查中檢察官為蒐集被告犯罪證據，訊問證
    人旨在確認被告嫌疑之有無及內容，與審判期日透過當事人
    之攻防，調查證人以認定事實之性質及目的有別。偵查中訊
    問證人，法無明文必須傳喚被告使之得以在場；刑事訴訟法
    第248 條第1 項前段雖規定「如被告在場者，被告得親自詰
    問」，事實上亦難期被告有於偵查中行使詰問權之機會。此
    項未經被告詰問之被告以外之人於偵查中向檢察官所為之陳
    述，被告於審判中非不得放棄對原供述人之反對詰問權，刑
    事訴訟法第288 條第1 項前段規定「審判長對於準備程序中
    當事人不爭執之被告以外之人之陳述，得僅以宣讀或告以要
    旨代之」，即明斯旨。從而，該未經被告詰問之被告以外之
    人於偵查中向檢察官所為之陳述，除顯有不可信之情況者外
    ，依刑事訴訟法第159 條之1 第2 項規定，係屬有證據能力
    ，但為未經完足調查之證據。然證人於審判中，若有刑事訴
    訟法第159 條之3 所規定無法傳喚或傳喚不到，或到庭後無
    法陳述或無正當理由拒絕陳述之法定情形，若仍認上開於偵
    查中向檢察官所為之陳述，係未經完成調查之證據，不僅無
    助於訴訟之進行，且有礙於真實之發現。於此情形，審判長
    如已依刑事訴訟法第165 條之規定進行調查之程序，應認上
    開於偵查中向檢察官所為之陳述，屬已完成調查之證據，得
    為本案論罪之基礎（最高法院99年度台上字第5315號判決意
    旨參照）。查本案證人即告訴人A 女經原審依址傳喚、拘提
    未獲等情，有其個人戶籍基本資料、送達證書、拘票等在卷
    可查（原審卷證物袋），證人A 女已因所在不明而傳拘未到
    。原審於審理期日既已依法提示證人A 女之偵查筆錄並告以
    要旨，予當事人、選任辯護人辯論之機會，即已完成該證據
    調查之程序，本院自得援引證人A 女之偵查筆錄作為判決依
    據。而本院於審理期日，復就A 女原居所及現住所通知其到
    庭，A 女仍拒絕到庭，此有A 女送達證書3 紙及A 女個人基
    本資料查詢在卷（本院卷證物袋）可考，依上開判決意旨，
    A 女即有刑事訴訟法第159條之3所規定，傳喚不到之情形，
    本院復依同法第165 條規定進行調查程序，應認已完成調查
    之證據，不因未經被告被告或選任辯護人之詰問而無證據能
    力。又查，證人邱○益經原審依檢察官聲請予以傳訊，惟無
    故未到，經檢察官於原審99年7 月21日審理中捨棄傳喚，且
    選任辯護人亦當庭表示對證人邱○益之偵查中證詞之證據能
    力沒有意見等情，亦有該送達證書及審判筆錄在卷可查（原
    審卷第111 頁正面），應認當事人已放棄對證人邱○益之反
    對詰問權。而當事人及辯護人於原審審理時亦未指出其於偵
    訊作證時有何顯不可信之情形，應認有刑事訴訟法第159 條
    之1第2項除外規定適用，且證人邱○益於偵查中之證述，業
    經原審於審理期日依法提示並告以要旨，予當事人及選任辯
    護人辯論之機會，即已完成該證據調查之程序，本院自得援
    引之偵查筆錄作為判決依據。再查，證人周○○於原審審理
    時，未經當事人聲請傳訊，應認當事人已放棄對證人周○○
    之反對詰問權，且證人周○○於偵查中之證述，業經本院於
    審理期日依法提示並告以要旨，予當事人及選任辯護人辯論
    之機會，即已完成該證據調查之程序，本院自得援引偵查筆
    錄作為判決依據。綜上所述，選任辯護人以證人A 女及周家
    伶於偵查中所為之證述未由被告行使反對詰問權，且未依法
    定程序調查，無證據能力云云，顯非可採，附此指明。
二、又按被告以外之人，於審判中滯留國外或所在不明而無法傳
    喚或傳喚不到者，其於檢察事務官、司法警察官或司法警察
    調查中所為之陳述，經證明具有可信之特別情況，且為證明
    犯罪事實之存否所必要者，得為證據，刑事訴訟法第159 條
    之3第3款定有明文。告訴人A 女經原審合法傳喚未到庭，復
    經拘提無著，有其個人戶籍基本資料、送達證書、拘票等（
    原審證物袋）在卷可稽。經核A 女在案發當時，遭被告傷害
    受有雙側眼睛皮下血腫、左眼下眼瞼1.7 公分撕裂傷、額頭
    多處瘀傷、左手手肘外側2×3公分瘀傷等傷害，由該租屋處
    逃出至證人邱○益家中求助，並經證人邱○益報案，警察隨
    即到場處理。當時A 女之心理狀況，並未接觸外界干擾，並
    於受傷後直覺反應向證人邱○益求助，在緊急情況之下，當
    無可能預先虛構事實，其陳述復與其後於檢察官訊問具結所
    陳大致相符，並與醫院驗傷診斷、A 女胸部棉棒（編號6A）
    、陰道深部棉棒所採集檢體鑑定結果之情形相符（均詳後述
    ），具有可信之特別情況，且為證明犯罪事實之存否所必要
    ，自得採為證據。且上揭A 女於警詢中之證述，業經本院於
    審理期日依法提示並告以要旨，予當事人及選任辯護人辯論
    之機會，即已完成該證據調查之程序，是選任辯護人以上揭
    A 女警詢中證述未經合法調查而無證據能力，並不足採信，
    附此指明。
三、復按除刑事訴訟法第159 條之1 至同法第159 條之3 情形外
    ，除顯有不可信之情況外，公務員職務上製作之紀錄文書、
    證明文書，從事業務之人於業務上或通常業務過程所須製作
    之紀錄文書、證明文書亦得為證據，刑事訴訟法第159 條之
    4 亦有明文。查臺北縣政府警察局勤務指揮中心受理各類案
    件紀錄單（臺灣板橋地方法院檢察署98年度偵字第26960 號
    卷第13頁之次頁）係員警依據報案內容所為之職務上製作之
    紀錄文書，而耕莘醫院永和分院受理疑似性侵害事件驗傷診
    斷書（見偵卷證物袋），係醫院醫生就其診治檢查所為之紀
    錄文書，該等紀錄文書均無顯不可信之情況，依上揭刑事訴
    訟法第159條之4第1、2款規定，亦有證據能力，且經本院於
    審理期日依法提示並告以要旨，予當事人及選任辯護人辯論
    之機會，即已完成該證據調查之程序，自可為本院認定事實
    之依據。是選任辯護人以上揭受理各類案件紀錄單及疑似性
    侵害事件驗傷診斷書未經合法調查而無證據能力云云，並不
    足採信。
四、按刑事訴訟法關於「鑑定」之規定，除選任自然人充當鑑定
    人外，另設有囑託機關鑑定制度。依刑事訴訟法第198 條、
    第208 條之規定，不論鑑定人或鑑定機關、團體，均應由法
    院、審判長、受命法官或檢察官視具體個案之需要而為選任
    、囑託，並依同法第206 條之規定，提出言詞或書面報告，
    載明鑑定之經過及其結果，於自然人擔任鑑定人時，尚應依
    同法第202 條規定於鑑定前具結，始符合同法第159 條第1
    項所定得作為證據之「法律有規定」之例外情形，至於囑託
    機關鑑定之情形，因刑事訴訟法第208 條第2 項未準用同法
    第202 條之規定，實際為鑑定之人自無須為具結。惟於司法
    警察機關調查中之案件，為因應實務上，或因量大、或有急
    迫之現實需求，例行性當然有鑑定之必要者，例如毒品之種
    類與成分、尿液之毒品反應，或者槍彈有無殺傷力等鑑定，
    基於檢察一體原則，得由該管檢察長對於轄區內之案件，以
    事前概括選任鑑定人或囑託鑑定機關、團體之方式，俾便轄
    區內之司法警察官、司法警察對於調查中之此類案件，得即
    時送請先前已選任之鑑定人或囑託之鑑定機關、團體實施鑑
    定，以求時效（法務部92年9 月1 日法檢字第0920035083號
    函參照，刊載於法務部公報第312 期），此為本院審理相關
    案件職務上所知悉之事項。此種由檢察機關概括選任鑑定人
    或概括囑託鑑定機關、團體，再轉知司法警察官、司法警察
    於調查犯罪時參考辦理之作為，法無明文禁止，係為因應現
    行刑事訴訟法增訂傳聞法則及其例外規定之實務運作而為。
    此種由司法警察官、司法警察依檢察官所概括選任之鑑定人
    或囑託鑑定機關、團體所為之鑑定結果，與檢察官選任或囑
    託為鑑定者，性質上並無差異，同具有證據能力。經查，內
    政部警政署刑事警察局98年9 月30日刑醫字第0980136834號
    鑑驗書1紙（前揭偵查卷第65-66頁），已詳述該次鑑定之經
    過及其結果，且係由臺灣高等法院檢察署檢察長概括授權選
    任內政部警政署刑事警察局鑑定，揆諸上揭說明，得僅由鑑
    定機關出具書面鑑定報告，實際鑑定之人無須具結且無須於
    審判中以言詞陳述，為刑事訴訟法第159條第1項所稱「法律
    有規定者」之例外情形，均得作為證據。是選任辯護人以上
    揭鑑驗書未經具結，而無證據能力云云，並非可採。
五、至於A 女受傷照片以及被告身體特徵照片均為本案證物，並
    經原審於審理期日依法提示令當事人、辯護人辨認，並予當
    事人辯論之機會，即已完成該證據調查之程序，自可為本院
    認定事實之依據。是選任辯護人以上揭受理各類案件紀錄單
    及疑似性侵害事件驗傷診斷書未經合法調查而無證據能力云
    云，並不足採信。
六、末按被告以外之人於審判外之陳述，雖不符刑事訴訟法第15
    9條之1至第159條之4之規定，而經當事人於審判程序同意作
    為證據，法院審酌該言詞陳述或書面陳述作成時之情況，認
    為適當者，亦得為證據；當事人、代理人或辯護人於法院調
    查證據時，知有刑事訴訟法第159條第1項不得為證據之情形
    ，而未於言詞辯論終結前聲明異議者，視為有前項之同意，
    刑事訴訟法第159條之1、第159條之5第1項、第2項分別定有
    明文。經查，本判決下列所引用之被告以外之人於審判外之
    陳述或非供述證據，檢察官、被告及其選任辯護人於本院言
    詞辯論終結前均未聲明異議，本院審酌上開證據資料製作時
    較無人情施壓或干擾，亦無不當取供，及證明力明顯過低之
    瑕疵，認以之作為證據應屬適當，故揆諸前開規定，認前揭
    證據資料有證據能力，合先敘明。
貳、實體方面
一、訊據被告固坦承於98年9 月28日下午11時許，確有上揭臺北
    縣中和市○○街467 巷20弄152 號4 樓租屋處內等情，惟矢
    口否認有何傷害、強制性交犯行，辯稱：當時我在睡覺，沒
    有傷害及強制性交A女，我的DNA在她的陰道深部，她說我用
    我的陰莖摩擦她的外陰部，為何她的外陰部沒有我的 DNA。
    他們也對我的胸、手、身體採樣我的檢體，但無發現有A 女
    的DNA 在我身上。我覺得是她拿她的手機打電話給我的太太
    ，所以手機上可能有我的DNA，還有我的DNA在我的公寓、浴
    室、廚房及我的牙刷及我喝過的杯子上都有，她在我們公寓
    待二星期，在我出外工作，她只是來我們公寓暫住等簽證，
    她在我我出外工作要離開我們公寓，但她沒有離開，我們之
    間會有一些意見，是因為她生活習慣不好，吃檳榔將檳榔汁
    吐在地上，她對我生氣是因為我不讓她在屋內吃檳榔、抽煙
    及我要求她洗碗、整理好衣服，所以我讓她生氣，我叫她搬
    離開我們家，但她拒絕，所以她生我氣，但我沒有打她、強
    暴她，她有這麼多動機陷害我。另外有陳鈺庭因為A 女才搬
    離開公寓，A女搬走後，陳女就馬上搬回來了，可見A女是挾
    怨報復，她的指證不實在，案發後，警察到我們公寓時有對
    我手部照片，但我手上並無任何瘀傷、腫傷顯示，如有一人
    打她，她被打的很嚴重，如我有打她，我手上應會留下瘀傷
    、腫傷等痕跡，但我手上並無留下打過人的痕跡，無任何證
    據證明我有做這件事。檢察官所有的證據是她的陰部深處及
    胸部有我的DNA，但她的外陰部並無我的DNA。在警察局時警
    察問她，要不要到法院作證，她說不要，我質疑她為何說不
    要，我想請庭上傳喚A 女到庭接受我及我律師詰問云云。而
    選任辯護人則以：告訴人A女因未支付水電費，被告因此與A
    女數次爭執，又A 女有抽菸、酗酒、嚼檳榔惡習，屢造成家
    中環境髒亂，被告因而要求伊女友（現已為被告配偶）周家
    伶請A女搬離，而引發A女對被告強烈不滿，因而A 女曾於98
    年7 月間向證人即原分租住於上揭空房間之室友陳鈺庭表示
    「對被告不爽」、「要搞被告」及「要找人去打被告」後，
    旋即爆發本案，足見本案係A 女故意惡整被告之無端指述。
    而A 女所稱其所有手機於案發當天最後通話之通聯紀錄顯示
    為當日下午6時27分17秒許，惟A女於偵查中證稱當天最後一
    通電話於當日下午10時20分結束；又證人陳鈺庭證述伊原與
    被告及其女友周○○分租上揭公寓，98年4、5月間A 女搬進
    該公寓同住後，伊因無法忍受A 女吃檳榔生活習慣極差等惡
    習遂搬出，A 女竟誣指證人陳鈺庭係因不滿與被告同住始搬
    離；再依A女指述被告於98年9月28日當天曾以性器官磨蹭其
    外陰部，並以嘴巴親吻告訴人A 女嘴巴及陰部倘為真實，則
    A女（外）陰部必遺有被告之DNA，惟依內政部警政署刑事警
    察局鑑驗書，顯示A 女外陰部、內褲及浴袍完全未遺有被告
    之精子或DNA，足證A女所指被告對其性侵害，均為A 女為媾
    陷被告片面捏造，告訴人指訴被告曾用嘴親她的外陰部，也
    曾用性器磨她的外陰部，如果她所述屬實，則她的外陰部應
    有被告的DNA ，但依卷內刑警局鑑驗書，顯示她的外陰部沒
    有被告的DNA 。對於此部分我們在原審詰問鑑定證人陳振銘
    ，證人證述只有一種情況沒有，就是時間隔太久或有清洗。
    本案事發當晚告訴人即刻被帶到醫院採集檢體，且表明事後
    並無清洗身體，於此情況下，如告訴人所述屬實則其外陰部
    不可能沒有被告的DNA 。由此可證告訴人所述不實。告訴人
    說謊部分，我們在上訴理由狀中提出證據證明其指述內容與
    事實不符，且依原審證人陳鈺庭稱案發前，告訴人向她表示
    要惡整被告，並在案發前，告訴人即已事先另行租屋，由這
    些事證可以證明，本案確實是告訴人為構陷被告之惡意控訴
    。至於告訴人為何要誣告，因之前告訴人與被告同住時，經
    常為了生活習慣及費用問題發生不愉快，告訴人非常憎惡被
    告，此為告訴人為何跟證人陳鈺庭表示要惡整被告，之後就
    發生本案，被告確無傷害及強制性交之行為云云置辯。然查
    ：
（一）A 女於98年9 月28日晚間11時許，在臺北縣中和市○○街
      467巷20弄152號4 樓租屋處進浴室洗澡後走出浴室，關上
      浴室燈，突然間被打，被告就一直往A 女頭打，後來被告
      將A 女拖到前室友已搬走房間，到該房間後被告仍持續打
      ，該房間有床，被告將A 女丟在床上一直打，A 女一直叫
      救命，A 女越喊被告越打，好像都沒有人聽到A 女的救命
      聲，A 女裝暈但意識清楚，A 女只有穿一件浴袍裡面未穿
      ，被告就撥開女衣服先摸其胸口，看其有無心跳，被告還
      親吻A 女胸部、下體，摸A 女胸部、全身、下體，被告一
      開始有嘗試用性器官磨蹭A 女下體，但未勃起，最後被告
      用手指插入A 女性器官。過一陣子，A 女就看到其居住房
      間燈亮，被告在該房內，A 女就開門衝出，走到1 樓往右
      跑，一直跑到巷口第1 間，按電鈴敲門，該男主人出來，
      A 女說「趕快救我」，該男主人就幫其報警，警察就來等
      情，業經A女於偵查中證述明確（前揭偵查卷第53-54頁）
      。又A 女於警詢中證述其洗完澡出浴室關燈後遭被告揮拳
      毆打，後被拖至另一房中壓在床上以拳毆打，其裝昏，被
      告摸其心跳後，打開浴袍以手摸其身體，從胸部摸到陰部
      ，把手伸入其陰道內摳，被告還有以嘴親其嘴巴、胸部及
      陰部，後被告有把陰莖試圖插入其陰道內，但因為陰莖未
      勃起，所以無法插入，之後被告離開該房間，其看到被告
      在其房間內，其馬上穿起浴袍往門外衝，衝到公寓1 樓大
      門往大門右邊方向跑，其看到巷口一戶大門，燈亮其就按
      電鈴，開門男主人叫其趕快進屋內並幫其打電話報警等情
      而言（同上卷第6-7頁），雖就被告係先以手指插入A女陰
      道內或先以陰莖試圖插入陰道因陰莖未勃起而未插入之先
      後順序與A女上揭偵查中證述有所不同，惟就被告毆打A女
      、將A女拖至房間床上毆打，撥開衣物，撫摸A女身體、親
      吻A女身體，以手指插入A女陰道等情均前後大致相符。
（二）而A 女本件案發後受有雙側眼睛皮下血腫、左眼下眼瞼1.
      7 公分撕裂傷、額頭多處瘀傷、左手手肘外側2 ×3 公分
      瘀傷一節，亦有耕莘醫院永和分院受理疑似性侵害事件驗
      傷診斷書1件及被害人照片2張可按（同上卷證物袋、同上
      卷第14頁），則A女手受上揭傷勢亦與A女上揭偵查中證述
      遭被告以拳毆打頭部等情節相合。
（三）且採自被害人（指A 女）胸部棉棒（編號6A）DNA-STR 型
      別檢測結果為混合型，研判混有被害人與被告，該混合型
      別排除被害人本身DNA-STR 型別後之其餘外來型別與被告
      型別相符，研判該外來型別來自被告之機率較隨機人之機
      率高，高約9.79×10（20次方）倍；且A 女陰道深部棉棒
      Y 染色體DNA-STR 型別與被告DNA 相符，不排除來自被告
      或與其具同父系血緣關係之人等情，有內政部警政署刑事
      警察局98年11月23日刑醫字第0980136834號鑑驗書在卷可
      按（同上卷第65-66 頁）。而如被告手指頭上沾有唾液或
      其他體細胞，經伸入女性陰道深部，可能將手指頭上的細
      胞轉移到女性的陰道深部等情，亦經證人即上揭內政部警
      政署刑事警察局鑑驗書製作人陳振銘到庭結證明確（原審
      卷第109頁背面、第110頁正面）。又被告之家屬於本案犯
      發之前均未曾到過臺灣等情，亦經被告於原審審理供述明
      確（同上卷第133頁），則上揭鑑定結果已證實採自A女胸
      部之棉棒所採集之檢體之DN A-STR外來型別與被告相符；
      且由於被告之家屬於案發前均未曾到過臺灣，故可以排除
      該DNA 係與被告具同父系血緣關係之人所留下前提下，則
      該採自A 女陰道深部之棉棒所採集之檢體Y染色體DNA-STR
      型別既與被告DNA 相符，該檢體即為被告所留下。此鑑定
      結果亦與A 女上揭於偵查中所證述被告親其胸部，摸其胸
      部，用手指插入其性器官等情節相符，而A 女之證述亦正
      說明何以A女胸部及陰道深部會採集到與被告DNA型別相符
      之檢體。
（四）又證人邱○益於98年9 月29日凌晨1 時許與其太太在看電
      視，有人按門鈴，其打開門看見一位女子直接衝進來，樣
      子看起來被打的很慘，該女子跟其說有人打她、有人強姦
      她，因為她不要所以被打，其就跟該女子說幫她報案，該
      女子神情看來很緊張，很害怕；當時是以其住家電話報警
      ，該電話是登記其配偶姓名；該女子是穿睡袍；經檢察官
      提示被害人（應即A 女）照片經證人邱○益指認是A 女向
      其求救；A 女當時被打的嚴重，且有一個眼睛看起來好像
      腫到沒辦法睜開等情，業經證人邱○益於偵查中證述明確
      （前揭偵查卷第71頁），該報案情形亦有臺北縣政府警察
      局勤務指揮中心受理各類案件紀錄單1 件可按（同上卷第
      13頁之次頁），則上揭A女於偵查中所證述其衝到公寓1樓
      大門往大門右邊方向跑，其看到巷口一戶大門，燈亮其就
      按電鈴，開門男主人叫其趕快進屋內並幫其打電話報警等
      情即與上揭證人邱○益證述情節相合。
（五）另證人陳鈺庭雖到庭證稱：被告曾向伊抱怨過A 女生活習
      慣，說A 女平時吃東西亂丟，東西不收，生活習慣、衛生
      習慣不好；A 女曾以電話向伊說他看被告很不爽，想找人
      去打他（指被告）、想搞他（指被告）超過3 次；伊並未
      追問A 女「搞」被告之「搞」是何意義等情（原審卷第82
      頁背面、第83頁正、背面）而言，僅能得知A 女與被告因
      生活及衛生習慣發生嫌隙，A女對被告有所不滿，但A女對
      證人陳鈺庭所述想「搞」被告究何所指並非明確，尚難以
      此即認定A 女對被告所為傷害、強制性交等證述係挾怨報
      復而為誣指之詞。
（六）又A 女外陰部（即編號6 、7 ）棉棒，經以酸性磷酸酵素
      法檢測結果，呈陰性反應，故未進行DNA 鑑定一節，有上
      揭內政部警政署刑事警察局鑑驗書在卷可按（前揭偵查卷
      第65 -66頁），又A女外陰部究竟有無被告之DNA或精子因
      初步鑑定呈陰性反應，所以未為進一步鑑定，未進行 DNA
      檢測所以無法確定是否有被告之精液或DNA 等情，亦經證
      人即上揭內政部警政署刑事警察局鑑驗書製作人陳振銘到
      庭證述明確（原審卷第109 頁正面），是無法僅以該鑑定
      報告中，A 女外陰部（即編號6、7）棉棒，經以酸性磷酸
      酵素法檢測結果，呈陰性反應，故未進行DNA 鑑定之內容
      遽以認定A女之外陰部未留有被告之DNA。又男性以性器官
      碰觸女性外陰部，女性之外陰部是有可能存在男性之精子
      或DNA ，若性器官上有精液或精子存在，會移轉到外陰部
      上，但如時間長久或是清洗則可能將精液清洗掉，就無法
      驗出DNA 等情，亦經證人陳振銘於本院審理時證述明確（
      原審卷第109 頁正、背面），既然外陰部上縱然有存留精
      液或DNA 亦可能因時間經過或清洗等情導致無法檢驗，當
      亦可知無法以A女之外陰部未經檢驗出精液或DNA而推論出
      被告之生殖器與A 女之外陰部未為接觸之結論，要屬當然
      。則選任辯護人以A 女外陰部、內褲及浴袍完全未遺有被
      告之精子或DNA而認A女上揭證述被告曾以性器官磨蹭A 女
      外陰部，並以嘴巴親吻A 女嘴巴及陰部等情不實云云，顯
      非可採。
（七）復以選任辯護人以A 女所稱其所有手機案發當天之通話情
      形與通聯紀錄不符，以及A 女證述證人陳鈺庭搬離上揭租
      屋處之原因與證人陳鈺庭證述不符，而推論A 女上揭證述
      並非可採等語置辯，惟A 女當天行動電話通話情形以及證
      人陳鈺庭搬離該租屋處原因並非直接與A 女證述被告傷害
      及強制性交等情節相關，縱有不實，亦無法遽以認定A 女
      上揭證述不可採信。況且A 女上揭偵查中之證述與其於警
      詢中證述內容大致相符，亦與上揭受理疑似性侵害事件驗
      傷診斷書所載傷勢及A 女照片所示臉部傷勢、A 女胸部棉
      棒（編號6A）、陰道深部棉棒所採集檢體鑑定結果、以及
      證人邱○益於偵查中證述A 女求救、報警過程均相符合。
      是選任辯護人上揭所辯，亦不足採。至於證人即被告同居
      女友（現已為被告配偶）周○○於偵查中所證述A 女與其
      關係等內容，與A 女證述被告傷害及強制性交等情節並無
      直接關聯，亦無法為有利被告認定，附此指明。又選任辯
      護人聲請調閱A女前案紀錄表用以證明A女證述之真實性部
      分，本院認為A 女是否有另案紀錄與本案之證述是否可採
      信並無必然關係，況A 女上揭偵查中證述與事實相符，已
      如前述，是本院認此部分已無調查必要，並此敘明。
（八）綜上所述，A 女上揭偵查中之證述與警詢中證述大致相符
      ，亦與耕莘醫院永和分院受理疑似性侵害事件驗傷診斷書
      所載傷勢及被害人照片所示臉部傷勢；A 女胸部棉棒（編
      號6A）、陰道深部棉棒所採集檢體鑑定結果；以及證人邱
      ０益於偵查中證述A 女求救及報警過程，均相符合。而辯
      護人上揭所辯並不足採信，是本案事證明確，被告犯行，
      堪以認定，應依法論科。
二、按稱性交者，謂非基於正當目的所為之下列性侵入行為：（
    一）以性器進入他人之性器、肛門或口腔，或使之接合之行
    為。（二）以性器以外之其他身體部位或器物進入他人之性
    器、肛門，或使之接合之行為，刑法第10條第5 項定有明文
    。故被告分別毆打A 女致傷以及被告違反A 女之意願，以手
    指插入A 女之陰道之行為，係分別犯刑法第277 條第1 項傷
    害罪及同法第221 條第1 項之強制性交罪。被告先乘A 女自
    浴室走出關燈之際，出拳毆打A 女之頭部，隨後將A 女拖至
    房間床上再毆打A 女，造成A 女受有雙側眼睛皮下血腫、左
    眼下眼瞼有1.7 公分撕裂傷、額頭有多處瘀傷之傷害之過程
    ，並無任何撫摸、親吻A 女情形，應認被告當時係基於傷害
    之犯意而出拳毆打A 女。又因被告痛擊A 女，A 女呼救無效
    ，自覺求助無門，畏懼恐遭被告痛毆致死，乃佯裝昏死裝昏
    死之際，被告揭開A 女浴袍，為親吻撫摸A 女胸部及下體，
    並以其生殖器摩蹭A 女下體，因其生殖器無法完全勃起，以
    手指插入A 女下體之過程而言，顯見被告在解開女浴袍之際
    ，已萌生對A 女為強制性交之犯意，而被告於此間對A 女所
    為親吻撫摸A 女胸部及下體，並以其生殖器摩蹭A 女下體之
    強制猥褻之低度行為，應為被告以手指插入A 女下體強制性
    交之高度行為所吸收，不另論罪。另被告所為傷害、強制性
    交二行為間，犯意各別，行為互殊，應予分論併罰。
三、原審認被告罪證明確，依刑法第221條第1項、第277條第1項
    、第51條第5款、第95條規定，審酌被告僅因細故，對A女施
    以傷害、強制性交之犯行，手段兇狠殘暴，對A 女造成嚴重
    侵害，對社會治安之危害程度亦屬非輕，兼衡其犯罪後之態
    度等一切情狀，本院認公訴人於起訴書中具體求處有期徒刑
    10年，並未充分考量被告於我國境內並無刑事前科犯罪紀錄
    之素行，並非相當，故就被告所犯傷害罪部分，處有期徒刑
    拾月；所犯強制性交罪部分，處有期徒刑肆年陸月，並定其
    應執行刑為有期徒刑伍年。又被告為美國籍之外國人，在我
    國犯罪而受本案2 罪有期徒刑以上刑之宣告，本院認其不宜
    繼續居留國內，於刑之執行完畢或赦免後，有驅逐出境之必
    要，爰均依刑法第95條規定，併予宣告驅逐出境。原審認事
    用法，核無不合，量刑亦屬妥適，檢察官上訴意旨略以：「
    科刑時應以行為人之責任為基礎，並審酌一切情狀，尤應注
    意下列事項，為科刑輕重之標準：一、犯罪之動機、目的。
    二、犯罪時所受之刺激。三、犯罪之手段。四、犯罪行為人
    之生活狀況。五、犯罪行為人之品行。六、犯罪行為人之智
    識程度。七、犯罪行為人與被害人之關係。八、犯罪行為人
    違反義務之程度。九、犯罪所生之危險或損害。十、犯罪後
    之態度。刑法第57條定有明文。本件被告犯罪動機僅係因平
    日看不慣告訴人即代號00000000號之成年女子（真實姓名年
    籍詳卷，下稱A 女）之生活習慣，動機實屬可議；又被告將
    告訴人痛毆，致告訴人有多處傷勢，告訴人於遭強制性交後
    才趁隙脫逃求助，被告之犯罪手段殘酷；告訴人因此而遭被
    告強制性交得逞，並有多處傷勢，造成告訴人身心嚴重受創
    ，犯罪所生損害甚鉅；再被告於偵查及審理中均否認犯罪，
    未曾坦承，復辯稱可能係告訴人惡意設計被告於罪，又未與
    告訴人達成和解，犯罪後態度極為不佳，復具狀提出本案上
    訴，毫無悔意；原審僅以檢察官求刑並未考量被告於我國境
    內並無刑事前科犯罪紀錄之素行，即認過重，復認被告僅因
    細故，即對告訴人為本案犯行，手段兇狠殘暴，對告訴人造
    成嚴重侵害，對社會治安之危害程度亦屬非輕，卻僅論處前
    開刑度，復未能審酌被告指稱告訴人設計、未與告訴人達成
    和解及未能及時悔悟又提出本案上訴等情，實難認原判決量
    刑妥適，請撤銷原判決，另判處被告適度刑度」云云，經查
    原審已衡酌被告犯罪之手段及對A 女所生危害暨被告犯罪之
    態度等一切情狀，各量處如上開之刑，所處刑度尚非過輕，
    檢察官上訴意旨，殊嫌失據。至被告上訴意旨，仍執陳詞，
    空言否認犯罪，任意指摘原判決不當，求予撤銷改判，亦不
    足取，檢察官及被告上訴，均為無理由，皆應予駁回。
四、被告聲請傳喚告訴人A女到庭對質，經查A女於警詢、偵查中
    已陳述明確，原審多次傳、拘未著，本院亦予以傳喚，A 女
    亦拒不到庭，而A 女警詢、偵查中之陳述，復有刑事訴訟法
    第159條之3第3 款之情形，具證據能力，原審及本院亦均踐
    行同法第165條之調查程序，A女之警詢、偵查中之陳述，不
    因未經被告或其選任辯護人之詰問而不具證據能力，理由已
    見前述，A 女上開陳述復屬明確，事實上又無法進行詰問，
    本案事證已臻明確，即無再次傳喚A 女之必要。至證人即被
    告配偶周○○案發時人在國外，並不在現場，其於偵查中亦
    為結證（前揭偵查卷第72頁），證言內容無非A 女借住房屋
    不負擔租金、A女私生活不檢，生活習慣不好等A女素行，核
    與本案待證事實無必要關聯，且既於偵查中陳述明確，亦無
    再次傳喚之必要。要之，被告上開調查證據之聲請，均無必
    要，皆應併予駁回。
據上論斷，應依刑事訴訟法第368條，判決如主文。
本案經檢察官彭南雄到庭執行職務。
中    華    民    國    99    年    11    月    30    日
                  刑事第三庭  審判長法  官  陳博志
                                    法  官  劉興浪
                                    法  官  許文章
以上正本證明與原本無異。
妨害性自主部分，如不服本判決，應於收受送達後10日內向本院
提出上訴書狀，其未敘述上訴之理由者並得於提起上訴後10日內
向本院補提理由書（均須按他造當事人之人數附繕本）「切勿逕
送上級法院」。
傷害部分，不得上訴。
                                    書記官  蔡慧娟
中    華    民    國    99    年    11    月    30    日
                                                                          
附錄：本案論罪科刑法條全文

中華民國刑法第277條
傷害人之身體或健康者，處3 年以下有期徒刑、拘役或1 千元以
下罰金。
犯前項之罪因而致人於死者，處無期徒刑或7 年以上有期徒刑；
致重傷者，處3 年以上10年以下有期徒刑。

中華民國刑法第221條
對於男女以強暴、脅迫、恐嚇、催眠術或其他違反其意願之方法
而為性交者，處3 年以上10年以下有期徒刑。
前項之未遂犯罰之。

司法院資訊處製作；財團法人民間司法改革基金會備份。
